臺灣高等法院刑事判決
111年度上訴字第2576號
上  訴  人  臺灣新竹地方檢察署檢察官
上  訴  人  
即  被  告  黃志強


選任辯護人  劉昌樺律師（法律扶助）
上列上訴人因被告違反毒品危害防制條例案件，不服臺灣新竹地
方法院111年度訴字第64號、第378號，中華民國111年5月30日第
一審判決（起訴案號：臺灣新竹地方檢察署110年度偵字第8139
號、第8918號；追加起訴案號：同署111年度蒞追字第2號），提
起上訴，本院判決如下：
    主  文
原判決關於定應執行刑部分撤銷。
其他上訴駁回。
前開上訴駁回部分所處之刑，應執行有期徒刑貳年陸月。
    事  實
一、黃志強知悉4-甲基甲基卡西酮、硝甲西泮（硝甲氮平）、甲
    基-N,N-二甲基卡西酮、3,4-亞甲基雙氧苯基乙基胺丁酮均
    為毒品危害防制條例第2條第2項第3款規定列管之第三級毒
    品，且知悉毒品咖啡包常混合二種以上毒品成分，其內可能
    含有二種以上毒品，依法不得持有純質淨重5公克以上第三
    級毒品或販賣，竟基於販賣第三級毒品而混合二種以上之毒
    品以營利之犯意，持如附表二編號1所示之行動電話作為聯
    絡工具，分別於附表一所示之時間，在其位於新竹縣○○鄉○○
    村○○路0段000號之住處，以附表一所示之交易方式、數量及
    價格，販賣混合有第三級毒品4-甲基甲基卡西酮、硝甲西泮
    （硝甲氮平）、甲基-N,N-二甲基卡西酮、3,4-亞甲基雙氧
    苯基乙基胺丁酮成分之咖啡包（下稱混合第三級毒品咖啡包
    ）予彭子益、陳傑揚、佘紘民、謝志穎、陳信龍（購毒者、
    交易時間、交易之方式、數量、金額均詳如附表一所示）。
    嗣經警持原審法院核發之搜索票及臺灣新竹地方檢察署（下
    稱新竹地檢署）檢察官核發之拘票，於110年7月21日8時40
    分許至黃志強位在新竹縣○○鄉○○村○○路0段000號住處執行搜
    索並拘提黃志強到案，當場扣得如附表二編號1所示行動電
    話1支、上開販賣剩餘如附表二編號2所示混合第三級毒品咖
    啡包150包（驗前總淨重1151.05公克，驗餘總淨重1149.7公
    克；內含之第三級毒品4-甲基甲基卡西酮之驗前總純質淨重
    11.51公克），始悉上情。
二、案經桃園市政府警察局龍潭分局報告新竹地檢署檢察官偵查
    後起訴及追加起訴。
    理  由
一、程序事項：
(一)按檢察官代表國家提起公訴，依檢察一體原則，到庭實行公
    訴之檢察官如發現起訴書認事用法有明顯錯誤，亦非不得本
    於自己確信之法律見解，於論告時變更起訴之法條，或於不
    影響基本事實同一之情形下，更正或補充原起訴之事實（最
    高法院100年度台上字第4920號判決意旨參照）。查公訴人
    於原審審理中，依卷內之內政部警政署刑事警察局110年11
    月2日刑鑑字第1100075847號鑑定書（見偵8139卷第154頁及
    反面），更正起訴書犯罪事實欄記載毒品成分「甲基甲基卡
    西酮」部分，更正為「4-甲基甲基卡西酮」、「硝甲西泮（
    硝甲氮平）」、「甲基-N,N-二甲基卡西酮」、「3,4-亞甲
    基雙氧苯基乙基胺丁酮」（見原審64卷第186頁），顯然在
    不影響基本事實同一之情形下，更正其起訴之事實，自非法
    所不許，本院自應以公訴人補正或更正後之犯罪事實為本案
    審理範圍，合先敘明。
(二)證據能力：　　
　　本判決下述所引用上訴人即被告黃志強（下稱被告）以外之
    人於審判外之陳述，檢察官、被告及其辯護人於本院準備程
    序時對該等證據能力均表示沒有意見（見本院卷第85至86頁
    ），且迄言詞辯論終結前亦未聲明異議，本院審酌前開證據
    資料作成時之情況，尚無違法不當及證明力明顯過低之瑕疵
    ，而認為以之作為證據應屬適當，依刑事訴訟法第159條之5
    規定，均認有證據能力。至其餘認定本案犯罪事實之非供述
    證據，查無違反法定程序取得之情，依刑事訴訟法第158條
    之4規定反面解釋，亦具證據能力。
二、認定犯罪事實所憑之證據及理由：
(一)上揭事實，業據被告於警詢、偵訊、原審、本院準備程序及
    審理中均坦承不諱（見附表一編號1至16「證據卷頁」欄之②
    所示卷頁），核與證人即購毒者彭子益、陳傑揚、陳信龍、
    佘紘民、謝志穎於警詢及偵訊中證述情節相符（見附表一編
    號1至16「證據卷頁」欄之①所示卷頁），並有陳傑揚之桃園
    市政府警察局龍潭分局110年7月20日扣押筆錄及扣押物品目
    錄表、陳傑揚持用行動電話通話紀錄翻拍照片4張、臺灣苗
    栗地方法院111年度毒聲字第126號刑事裁定、偵查佐劉文禎
    111年4月26日製作之桃園市政府警察局龍潭分局職務報告、
    原審法院110年聲搜字第000241號搜索票、被告之桃園市政
    府警察局龍潭分局110年7月21日搜索扣押筆錄及扣押物品目
    錄表、現場、扣押物及毒品初步檢驗照片（見他1964卷第11
    1至111-1、114至114-1、原審64卷第125至127頁、偵8139卷
    第31至34、84至86頁）、蒐證照片、謝志穎駕駛車牌號碼00
    0-000號機車之車號查詢機車車籍資料（見附表一編號1至16
    「證據卷頁」欄之③以下所示卷頁），且有如附表二編號1、
    2所示為警查獲之咖啡包150包及iPhone 6 plus行動電話1支
    可資佐證。而上開咖啡包150包，經送內政部警政署刑事警
    察局以氣相層析/質譜分析法、核磁共振分析法鑑定結果，
    檢出第三級毒品4-甲基甲基卡西酮、硝甲西泮（硝甲氮平）
    、甲基-N,N-二甲基卡西酮、3,4-亞甲基雙氧苯基乙基胺丁
    酮等成分（4-甲基甲基卡西酮驗前總純質淨重約11.51公克
    ，純度約1％；詳如附表二編號2「鑑定結果」欄所示），有
    內政部警政署刑事警察局110年11月2日刑鑑字第1100075847
    號鑑定書在卷可憑（見偵8139號卷第154頁及反面）。從而
    ，被告前開所為任意性自白，既有上述客觀證據資為補強，
    核與事實相符，應堪採信。
(二)毒品危害防制條例所定之販賣毒品罪，固以行為人有營利之
    目的，惟所稱「營利」，非限於現實金錢之授受以賺取價差
    一端，倘行為人販入或賣出毒品，主觀上係出於為自己計算
    而獲取利益之意思，客觀上則採以偷斤減兩（如：自行刮取
    毒品而施用）、降低品質（如：自行摻入添加物，用以降低
    毒品純度）等方式為之者，縱其間未有價格上之差距，然行
    為人既藉此販賣行為以獲取利益，仍應謂與販賣之要件無悖
    。而販賣毒品係重大犯罪行為，斷無公然為之，且有其獨特
    之販售通路及管道，復無公定價格，又易增減分裝之份量，
    每次買賣之價量，亦可能隨時依雙方關係深淺、資力、需求
    量及對行情之認知、毒品純度、來源是否充裕、查緝鬆嚴、
    購買者被查獲時供述購買對象之可能風險評估等，而異其標
    準，非可一概而論。而近年來政府為杜絕毒品之氾濫，對於
    查緝施用及販賣毒品之工作，無不嚴加執行，販賣毒品又係
    重罪，依一般經驗法則，販賣毒品者倘非為圖牟利，豈有甘
    冒遭查獲之極大風險，而鋌而走險之理。查被告於原審準備
    程序中供承：我買賣之間有差價，有賺一點利潤等語（見原
    審64卷第84頁），足見被告確有藉販賣毒品從中牟利，其具
    有營利之之主觀犯意及客觀行為甚為明確。　　
(三)綜上所述，本案事證明確，被告各次販賣第三級毒品而混合
    二種以上之毒品犯行，均堪認定。　
三、論罪：
(一)罪名：
　⒈按毒品危害防制條例第9條第3項規定「犯前五條之罪而混合
    二種以上之毒品者，適用其中最高級別毒品之法定刑，並加
    重其刑至二分之一」。揆諸其立法意旨，乃在依目前毒品查
    緝實務，施用混合毒品之型態日益繁多、成分複雜，施用後
    所造成之危險性及致死率均高於施用單一種類，為加強遏止
    混合毒品之擴散，爰增訂之。且本項係屬分則之加重，為另
    一獨立之犯罪型態，如其混合二種以上毒品屬不同級別，應
    依最高級別毒品所定之法定刑，並加重其刑至二分之一；如
    屬同一級別者，因無從比較高低級別，則依各該級別毒品所
    定之法定刑，加重其刑至二分之一。準此，本罪著重在規定
    行為人所販賣之毒品種類是否為混合型毒品（最高法院111
    年度台上字第2431號判決意旨參照）。　
  ⒉經查，被告所販賣之毒品咖啡包含有4-甲基甲基卡西酮、硝
    甲西泮（硝甲氮平）、甲基-N,N-二甲基卡西酮、3,4-亞甲
    基雙氧苯基乙基胺丁酮等4種第三級毒品成分，有上開鑑定
    書可憑，而該等成分業經摻雜、調合而置於同一包裝內，並
    作為沖泡飲品販售，依上揭說明，自符合販賣第三級毒品而
    混合二種以上毒品之要件。核被告就附表一編號1至16所為
    ，均係犯毒品危害防制條例第9條第3項、第4條第3項之販賣
    第三級毒品而混合二種以上之毒品罪。
　⒊被告為販賣而持含有第三級毒品4-甲基甲基卡西酮、硝甲西
    泮（硝甲氮平）、甲基-N,N-二甲基卡西酮、3,4-亞甲基雙
    氧苯基乙基胺丁酮成分毒品咖啡包，與被告持有第三級毒品
    4-甲基甲基卡西酮純質淨重5公克以上之低度行為，均各為
    販賣之高度行為所吸收，均不另論罪。
　⒋起訴書雖漏未敘及毒品危害防制條例第9條第3項規定之罪名
    及被告持有純質淨重5公克以上第三級毒品等行為，惟上開
    部分業經檢察官於原審當庭補充、更正，復經原審、本院審
    理時告知罪名及法條（見原審64卷第82、133頁、本院卷第1
    17頁），並依法進行證據調查及辯論，無礙於被告及辯護人
    於訴訟上攻擊、防禦權之行使，本院自無庸再變更起訴法條
    ，附此敘明。
(二)被告所犯如附表一編號1至16所示之販賣第三級毒品而混合
    二種以上之毒品罪，行為時間不同、犯意各別，行為互殊，
    自應分論併罰。
(三)刑之加重減輕事由：　　
  ⒈被告所犯如附表一編號1至16所示之各次販賣第三級毒品而混
    合二種以上之毒品罪，本身並無法定刑，其刑各應以毒品危
    害防制條例第4條第3項之法定刑為基礎，再依同條例第9條
    第3項規定，分別加重其刑。
　⒉按毒品危害防制條例第17條第2項規定：犯第4條至第8條之罪
    於偵查及歷次審判中均自白者，減輕其刑。被告就附表編號
    1至16所示犯行，於警詢、偵查、原審及本院審理時均自白
    犯行不諱，已如前述，均應依毒品危害防制條例第17條第2
    項規定，減輕其刑。
　⒊再法院於面對不分犯罪情節如何，概以重刑為法定刑者，於
    有情輕法重之情形時，在裁判時本有刑法第59條酌量減輕其
    刑規定之適用，以避免過嚴之刑罰（司法院大法官釋字第26
    3 號解釋意旨），亦即法院為避免刑罰過於嚴苛，於情輕法
    重之情況下，應合目的性裁量而有適用刑法第59條酌量減輕
    被告刑度之義務。又刑法第59條規定犯罪之情狀顯可憫恕者
    ，得酌量減輕其刑，其所謂「犯罪之情狀」，與同法第57條
    規定科刑時應審酌之一切情狀，並非有截然不同之領域，於
    裁判上酌減其刑時，應就犯罪一切情狀（包括第57條所列舉
    之10款事項），予以全盤考量，審酌其犯罪有無顯可憫恕之
    事由，即有無特殊之原因與環境，在客觀上足以引起一般同
    情，以及宣告法定最低度刑，是否猶嫌過重等等，資為判斷
    ，且適用刑法第59條酌量減輕其刑時，並不排除同法第57條
    所列舉10款事由之審酌。又販賣毒品之人，其原因動機各人
    不一，犯罪情節未必盡同，或有大盤毒梟者，亦有中、小盤
    之分，其販賣行為所造成危害社會之程度自屬有異，法律科
    處此類犯罪，所設之法定最低本刑卻相同，不可謂不重。於
    此情形，倘依其情狀處以相當之有期徒刑，即足以懲儆，並
    可達防衛社會之目的者，自非不可依客觀之犯行與主觀之惡
    性二者加以考量其情狀，是否有可憫恕之處，適用刑法第59
    條之規定酌量減輕其刑，期使個案裁判之量刑，能斟酌至當
    ，符合比例原則。查被告本案為如附表一編號1至16所示各
    該販賣第三級毒品而混合二種以上之毒品犯行固有未當，惟
    其前未有何與毒品犯罪相關之前科紀錄，有本院被告前案紀
    錄表在卷可考（見本院卷第59至60頁），再其於本案販賣毒
    品之對象僅5人，人數尚非眾多，而各次販賣之混合第三級
    毒品咖啡包數量非鉅，第三級毒品純度及金額尚微，各該犯
    行復集中於110年7月7日至同年月20日所為，犯罪時間非長
    ，顯非販賣毒品之大、中盤毒販可比擬，被告之惡性或犯罪
    情節尚屬輕微，故具其體犯罪情節及主觀惡性，而其所犯販
    賣第三級毒品而混合二種以上之毒品罪之法定本刑為有期徒
    刑7年1月，縱依修正前毒品危害防制條例第17條第2項規定
    減輕其刑，所得量處最低度刑予以比例權衡後，認有情輕法
    重，於客觀上足以引起一般人之同情，按上說明，為期符合
    罪刑相當及刑罰公平比例原則，爰均依刑法第59條規定酌減
    其刑。
　⒋被告就附表一編號1至16所示犯行，因有上開加重及二種減輕
    事由，依法先加後遞減之。
四、上訴駁回之理由（即附表一所示各犯行之罪刑及沒收）：
(一)原審審理後，就被告上開犯行，認犯罪事證明確，適用毒品
    危害防制條例第9條第3項、第4條第3項、第17條第2項、第1
    9條第1項、刑法第59條、刑法第38條之1第1項、第3項規定
    ，並以行為人責任為基礎，審酌被告明知4-甲基甲基卡西酮
    等係毒品危害防制條例第2條第2項第3款所列管之第三級毒
    品，不得販賣，尤不該販售混合第三級毒品咖啡包，竟因一
    時失慮，即向附表一各編號之購毒者等5人販賣各該咖啡包
    ，助長毒品之流通，其行為當有不該，惟念及被告於本案行
    為前未曾因故意犯罪受有期徒刑以上刑之宣告，有上開本院
    被告前案紀錄表1份附卷可參，其素行良好，並考量各次販
    賣之毒品咖啡包數量非鉅，金額亦微，其行為情節相比於大
    、中盤毒販，仍非屬重大，另兼衡被告自始坦承犯行之犯後
    態度，及其自述內容及其提出科刑資料（見原審64卷第192
    、63、65、67、69頁），顯示被告現從事濾水器之行銷安裝
    工作、與妻小、母親同住、普通之家庭經濟狀況暨高中畢業
    之教育程度等一切情狀，認應量處如附表一各編號「原判決
    主文」欄所示之刑。沒收部分並說明：⑴按以營利為目的販
    入毒品，經多次販賣後，持有剩餘毒品被查獲，其各次販賣
    毒品行為，固應併合處罰。惟該持有剩餘毒品之低度行為，
    應僅為最後一次販賣毒品之高度行為所吸收，不另論罪。則
    就該查獲之剩餘毒品，祇能於最後一次之販賣毒品罪宣告沒
    收銷燬，不得於各次販賣毒品罪均宣告沒收（最高法院97年
    度台上字第3258號判決意旨參照）。查被告前揭被查獲扣案
    如附表二編號2所示之混合第三級毒品咖啡包150包，係其多
    次販賣第三級毒品而混合二種以上之毒品後所持有之剩餘毒
    品，業經其自承在卷（見原審64卷第84、183頁），而上開
    毒品嗣經送請鑑定之結果，確分別檢出第三級毒品4-甲基甲
    基卡西酮、硝甲西泮（硝甲氮平）、甲基-N,N-二甲基卡西
    酮、3,4-亞甲基雙氧苯基乙基胺丁酮成分，同經本院認定如
    前，當屬違禁物，自應連同無析離實益之外包裝袋，依刑法
    第38條第1項規定，在具有關連性之被告所犯最後1次販賣第
    三級毒品而混合二種以上之毒品罪（即附表一編號9）之主
    文項下，另併宣告沒收之。至取樣鑑驗部分，既已鑑析用罄
    ，業已銷燬，爰不另為沒收銷燬之諭知。⑵扣案如附表二編
    號1所示之行動電話1支，為被告所有，用以聯絡本案各該犯
    行之對象所用之工具，業據被告坦認不諱（見原審64卷第84
    、183頁），復核無刑法第38條之2第2項得不予宣告沒收之
    情形，自應依毒品危害防制條例第19條第1項規定，分別於
    被告相關之販賣第三級毒品而混合二種以上之毒品犯行主文
    項下併同宣告沒收。⑶又刑法第38條之1第1項、第3項規定：
    「犯罪所得，屬於犯罪行為人者，沒收之。但有特別規定者
    ，依其規定」、「前2項之沒收，於全部或一部不能沒收或
    不宜執行沒收時，追徵其價額」。查被告就附表一編號1至1
    1、14至16所示之交易均已收訖現金乙節，同據被告供承明
    確（見原審64卷第83頁），至附表一編號12、13所示之販賣
    第三級毒品而混合二種以上之毒品犯行部分，依被告於警詢
    時供稱其販賣毒品模式為購毒者需要就會用Facetime聯絡我
    ，在我住處前交易，他們給我現金等語（見偵8139號卷第11
    頁反面），核與證人即購毒者謝志穎於警詢時證述（見他19
    64卷第135頁）相符，堪認此部分之販賣毒品所得款項亦均
    已收訖。是如附表一各編號所示交易金額，當為被告各該犯
    行之犯罪所得，此部分亦無刑法第38條之2第2項得不予宣告
    沒收之情形，自應依前揭規定，於被告各該販賣第三級毒品
    而混合二種以上之毒品犯行之主文項下，併同宣告沒收之，
    如全部或一部不能沒收或不宜執行沒收時，亦均追徵其價額
    。另本案固扣得附表二編號3所示之現金，然被告及第三人
    王亭鈞均表示：該部分款項實為第三人王亭鈞所有等語（見
    原審64卷第85頁至第86頁），卷內復無確切證據顯示該等現
    金係源於被告上開販賣混合第三級毒品咖啡包之所得，當難
    逕以該等款項為犯罪所得而宣告沒收，至被告、第三人王亭
    鈞於原審準備程序中已同意倘將來判決確定關於被告犯罪所
    得之追徵可就先此部分取償等語（見原審64卷第85至86頁）
    ，惟此要屬如何執行之事宜。⑷本案另扣得如附表二編號4至
    9所示之物，惟其中附表二編號4、5、8、9所示之物均非被
    告所有，而附表二編號6、7所示之行動電話雖為其所有，然
    係其日常使用或閒置之舊行動電話，均與其本案各該犯行無
    涉，同經其自承在卷（見原審64卷第181至184頁），卷內同
    無證據顯示上開物品與被告本案各該犯行有何關連，或屬第
    三人無正當理由所取得，自無庸就此宣告沒收或追徵。經核
    其認事、用法均無違誤，量刑亦屬妥適。
(二)被告提起上訴指摘原判決未區分各罪毒品數量及交易金額，
    均各判處有期徒刑1年10月，不符量刑相當原則及比例原則
    ，而被告積極配合檢調單位查緝毒品來源之共犯，犯後態度
    良好，縱依毒品危害防制條例第17條第2項規定減刑後，仍
    有情輕法重之情事，請就附表一編號1至13部分，各量處低
    於附表一編號14至16所示犯行所處之刑期云云。惟按量刑之
    輕重，屬於為裁判之法院得依職權自由裁量之事項，苟其量
    刑已以行為人之責任為基礎，並斟酌刑法第57條所列一切情
    狀，在法定刑度內，酌量科刑，如無偏執一端，致明顯輕重
    失衡情形，不得遽指為不當或違法。查本件原判決就被告所
    犯各罪，適用毒品危害防制條例第17條第2項、刑法第59條
    減輕其刑後，再審酌刑法第57條所定科刑應審酌事項，在法
    定刑度範圍內予以科刑，難認有何輕重失衡情形，另按量刑
    輕重係屬事實審法院得依職權自由裁量之事項，本件原審量
    刑已以行為人之責任為基礎，斟酌被告犯罪情節、手段、所
    生危害及犯後態度而為刑之量定；此外，原審所為刑之量定
    ，既未逾越法定刑度，亦無濫用自由裁量權限或違反比例原
    則，其量刑自屬妥適。被告上訴意旨主張原審量刑過重，請
    求從輕量刑云云，自無理由，就此部分上訴為，應予駁回。
五、撤銷改判之理由（即定應執行刑部分）：　　
(一)按數罪併罰應分別宣告其罪之刑，然後依法定標準定其應執
    行之刑，刑法第51條定有明文。所謂「分別宣告其罪之刑」
    及「定其應執行之刑」，係指在同一判決內應分別宣告其罪
    刑及定其應執行之刑而言（最高法院86年度台非字第297號
    刑事判決意旨參照）。基此，數罪併罰雖於同一判決「定其
    應執行之刑」，然本質仍為法院之裁定，與「分別宣告其罪
    之刑」並非不可分，並無罪刑不可分原則之適用。如原判決
    所宣告罪刑，其上訴無理由應駁回，僅因執行刑有誤，可將
    執行刑改判，其他罪刑部分駁回上訴（最高法院36年度民刑
    庭庭長決議參照）。原審對被告論罪科刑，並無違誤，應予
    維持，已如前述，惟按刑事審判旨在實現刑罰權分配正義，
    故法院對於有罪被告之科刑，應符合罪刑相當之原則，使輕
    重得宜，罰當其罪，以契合社會之法律感情。又數罪併罰之
    定應執行之刑，係出於刑罰經濟與責罰相當之考量，乃對犯
    罪行為人本身及所犯各罪之總檢視，參其立法意旨，除在於
    緩和多數有期徒刑合併執行所造成之苛酷外，更避免責任非
    難之重複，蓋有期徒刑之科處，不僅在於懲罰犯罪行為，更
    重在矯治犯罪行為人、提升其規範意識，及回復社會對於法
    律規範之信賴，是應併合處罰之複數有期徒刑倘一律合併執
    行，將造成責任非難之效果重複滿足、邊際效應遞減之不當
    效果，甚至有違責任主義，故採行加重單一刑主義，以期責
    罰相當，除應考量行為人所犯數罪反應出之人格特性，並應
    權衡審酌行為人之責任與整體刑罰目的及相關刑事政策，在
    量刑權之法律拘束性原則下，依刑法第51條第5款之規定，
    採限制加重原則，以宣告各刑中之最長期為下限，各刑合併
    之刑期為上限，但最長不得逾30年，資為量刑自由裁量權之
    外部界限，並受法秩序理念規範之比例原則、平等原則、責
    罰相當原則、重複評價禁止原則等自由裁量權之內部抽象價
    值要求界限之支配，俾符合法律授與裁量權之目的，兼顧刑
    罰衡平原則。至數罪併罰定應執行刑之裁量標準，法無明文
    ，然其裁量仍應兼衡罪責相當及特別預防之刑罰目的，具體
    審酌整體犯罪過程之各罪關係（例如各行為彼此間之關聯性
    《數罪間時間、空間、法益之異同性》、所侵害法益之專屬性
    或同一性、數罪對法益侵害之加重效應等）及罪數所反應行
    為人人格及犯罪傾向等情狀綜合判斷，為妥適之裁量，仍有
    比例原則及公平原則之拘束，倘違背此內部界限而濫用其裁
    量，仍非適法（最高法院104年度台抗字第718號裁定意旨參
    照）。具體而言，於併合處罰，其執行刑之酌定，應視行為
    人所犯數罪之犯罪類型而定，倘行為人所犯數罪屬相同之犯
    罪類型者，於併合處罰時，其責任非難重複之程度較高，應
    酌定較低之應執行刑；然行為人所犯數罪雖屬相同之犯罪類
    型，但所侵犯者為具有不可替代性、不可回復性之個人法益
    （如殺人、妨害性自主），於併合處罰時，其責任非難重複
    之程度則較低，自可酌定較高之應執行刑。　　
(二)原審就被告所犯如附表一編號1至16所示共16罪所處之刑度
    ，定應執行刑為有期徒刑2年，固在各宣告刑之最長期（有
    期徒刑1年10月）以上，各刑合併之刑期（29年4月）以下，
    未違反刑法第51條第5款之規定，惟其應執行刑與法定應執
    行刑之上限相較，所減刑度達27年4月，減幅過大，等同於
    各罪或增加不到1.5月，顯然未斟酌被告短短10日已完成毒
    品交易16筆之犯罪頻率，且衡以被告販毒之對象為5人，其
    係持用固定行動電話為從事毒品交易之聯絡工具，各次販毒
    行為，顯難謂僅係偶發之犯罪等情，原審僅量處應執行刑有
    期徒刑2年，難認與刑罰規範目的、刑事政策等法律之內部
    性界限悉相符合，而有悖刑法公平正義理念之貫徹。原判決
    未慮及前述定執行刑之理念及原則，而為上揭執行刑之酌定
    ，所定執行刑尚嫌過輕，顯不合比例原則、公平正義及相當
    原則，自有未當。檢察官提起上訴主張原審定應執行刑過輕
    ，即有理由，被告上訴請求從輕量刑則無理由，而原判決關
    於定應執行刑部分既有如上所述之違誤，即屬無可維持，應
    由本院將原判決關於定應執行刑部分予以撤銷。
(三)本院審酌被告所犯如附表一所示共16罪，均為販賣第三級毒
    品而混合二種以上毒品罪，所侵害之法益、手段相似、犯罪
    時間相近，責任非難重複程度較高，綜合判斷被告整體犯罪
    之非難評價、所犯各罪法益侵害之整體效果，考量犯罪人個
    人特質，並適度反應其行為之不法與罪責程度，及對被告施
    以矯正之必要性，且貫徹刑法公平正義之理念，定其應執行
    刑如主文第3項所示。　　
據上論斷，應依刑事訴訟法第368條、第369條第1項前段、第364
條，刑法第51條第5款，判決如主文。
本案經檢察官許大偉提起公訴，檢察官劉正祥追加起訴及提起上
訴，檢察官鄭堤升到庭執行職務。
中　　華　　民　　國　　111 　年　　11　　月　　1 　　日
　              　刑事第十八庭  審判長法　官  何俏美
                                      法　官  黃紹紘
                                      法　官  陳海寧
以上正本證明與原本無異。
如不服本判決，應於收受送達後20日內向本院提出上訴書狀，其
未敘述上訴之理由者並得於提起上訴後20日內向本院補提理由書
（均須按他造當事人之人數附繕本）「切勿逕送上級法院」。
                                      書記官  謝文傑
中　　華　　民　　國　　111 　年　　11　　月　　1 　　日
附錄：本案論罪科刑法條全文
毒品危害防制條例第4條第3項
製造、運輸、販賣第三級毒品者，處7年以上有期徒刑，得併科
新臺幣1千萬元以下罰金。

毒品危害防制條例第9條第3項
犯前五條之罪而混合二種以上之毒品者，適用其中最高級別毒品
之法定刑，並加重其刑至二分之一。

附表一： 
編  號 購毒者  交易時間 交易方式、數量、金額（新臺幣）  證據卷頁  原判決主文  備註 1 彭子益 110年7月7日18時15分許 彭子益於110年7月7日18時15分許前，以Facetime與黃志強聯繫欲購買毒品後，前往黃志強位於新竹縣○○鄉○○村○○路0段000號之住處，黃志強旋於左列時間交付混合第三級毒品咖啡包2包予彭子益，並收取600元完成交易。 ①證人彭子益於警詢、偵訊之證述（見他1964卷第75至76、92頁、偵8918卷第53頁反面） ②被告於偵訊、原審、本院準備程序及審理之供述（見偵8139卷第120頁、原審64卷第83至84、189頁、本院卷第84、139頁） ③蒐證照片（見偵8139卷第13頁、偵8918卷第61頁）　 黃志強犯販賣第三級毒品而混合二種以上之毒品罪，處有期徒刑壹年拾月。 扣案如附表二編號1所示之物沒收；未扣案之犯罪所得新臺幣陸佰元沒收，於全部或一部不能沒收或不宜執行沒收時，追徵其價額。 起訴書附表編號1 2 彭子益 110年7月8日18時13分許 彭子益於110年7月8日18時13分許前，以Facetime與黃志強聯繫欲購買毒品後，前往黃志強上開住處，黃志強旋於左列時間交付混合第三級毒品咖啡包2包予彭子益，並收取600元完成交易。 ①證人彭子益於警詢、偵訊之證述（見他1964卷第75至76、92頁、偵8918卷第53頁反面） ②被告於偵訊、原審、本院準備程序及審理之供述（見偵8139卷第120頁、原審64卷第83至84、189頁、本院卷第84、139頁） ③蒐證照片（見偵8139卷第15頁、偵8918卷第61頁反面） 黃志強犯販賣第三級毒品而混合二種以上之毒品罪，處有期徒刑壹年拾月。 扣案如附表二編號1所示之物沒收；未扣案之犯罪所得新臺幣陸佰元沒收，於全部或一部不能沒收或不宜執行沒收時，追徵其價額。 起訴書附表編號2 3 彭子益 110年7月9日18時3分許 彭子益於110年7月9日18時3分許前，以Facetime與黃志強聯繫欲購買毒品後，前往黃志強上開住處，黃志強旋於左列時間交付混合第三級毒品咖啡包2包予彭子益，並收取600元完成交易。 ①證人彭子益於警詢、偵訊之證述（見他1964卷第75至76、92頁、偵8918卷第53頁反面） ②被告於偵訊、原審、本院準備程序及審理之供述（見偵8139卷第120頁、原審64卷第83至84、189頁、本院卷第84、139頁） ③蒐證照片（見偵8139卷第16頁、偵8918卷第62頁） 黃志強犯販賣第三級毒品而混合二種以上之毒品罪，處有期徒刑壹年拾月。 扣案如附表二編號1所示之物沒收；未扣案之犯罪所得新臺幣陸佰元沒收，於全部或一部不能沒收或不宜執行沒收時，追徵其價額。 起訴書附表編號3 4 彭子益 110年7月12日18時19分許 彭子益於110年7月12日18時19分許前，以Facetime與黃志強聯繫欲購買毒品後，前往黃志強上開住處，黃志強旋於左列時間交付混合第三級毒品咖啡包2包予彭子益，並收取600元完成交易。  ①證人彭子益於警詢、偵訊之證述（見他1964卷第75至76、92頁、偵8918卷第53頁反面） ②被告於偵訊、原審、本院準備程序及審理之供述（見偵8139卷第120頁、原審64卷第83至84、189頁、本院卷第84、139頁） ③蒐證照片（見偵8139卷第20頁、偵8918卷第62頁反面） 黃志強犯販賣第三級毒品而混合二種以上之毒品罪，處有期徒刑壹年拾月。 扣案如附表二編號1所示之物沒收；未扣案之犯罪所得新臺幣陸佰元沒收，於全部或一部不能沒收或不宜執行沒收時，追徵其價額。 起訴書附表編號5 5 彭子益 110年7月17日18時21分許 彭子益於110年7月17日18時21分許前，以Facetime與黃志強聯繫欲購買毒品後，前往黃志強上開住處，黃志強旋於左列時間交付混合第三級毒品咖啡包2包予彭子益，並收取600元完成交易。 ①證人彭子益於警詢、偵訊之證述（見他1964卷第75至76、92頁、偵8918卷第53頁反面） ②被告於偵訊、原審、本院準備程序及審理之供述（見偵8139卷第120頁、原審64卷第83至84、189頁、本院卷第84、139頁） ③蒐證照片（見偵8918卷第63頁） 黃志強犯販賣第三級毒品而混合二種以上之毒品罪，處有期徒刑壹年拾月。 扣案如附表二編號1所示之物沒收；未扣案之犯罪所得新臺幣陸佰元沒收，於全部或一部不能沒收或不宜執行沒收時，追徵其價額。 起訴書附表編號6 6 陳傑揚 110年7月8日21時56分許 陳傑揚於110年7月8日21時56分許前，以Facetime與黃志強聯繫欲購買毒品後，前往黃志強上開住處，黃志強旋於左列時間交付混合第三級毒品咖啡包2包予陳傑揚，並收取600元完成交易。 ①證人陳傑揚於警詢、偵訊之證述（見他1964卷第102頁反面至103頁反面、120頁） ②被告於警詢、偵訊、原審、本院準備程序及審理之供述（見偵8139卷第11頁反面、120頁、原審64卷第83至84、189頁、本院卷第84、139頁） ③蒐證照片（見偵8918卷第78頁及反面） 黃志強犯販賣第三級毒品而混合二種以上之毒品罪，處有期徒刑壹年拾月。 扣案如附表二編號1所示之物沒收；未扣案之犯罪所得新臺幣陸佰元沒收，於全部或一部不能沒收或不宜執行沒收時，追徵其價額。 起訴書附表編號7 7 陳傑揚 110年7月12日20時16分許 陳傑揚於110年7月12日20時16分許前，以Facetime與黃志強聯繫欲購買毒品後，前往黃志強上開住處，黃志強旋於左列時間交付混合第三級毒品咖啡包2包予陳傑揚，並收取600元完成交易。 ①證人陳傑揚於警詢、偵訊之證述（見他1964卷第102頁反面至103頁反面、120頁） ②被告於警詢、偵訊、原審、本院準備程序及審理之供述（見偵8139卷第11頁反面至12頁、120頁、原審64卷第83至84、189頁、本院卷第84、139頁） ③蒐證照片（見偵8139卷第20頁反面） 黃志強犯販賣第三級毒品而混合二種以上之毒品罪，處有期徒刑壹年拾月。 扣案如附表二編號1所示之物沒收；未扣案之犯罪所得新臺幣陸佰元沒收，於全部或一部不能沒收或不宜執行沒收時，追徵其價額。 起訴書附表編號8 8 陳傑揚 110年7月13日21時19分許 陳傑揚於110年7月13日21時19分許前，以Facetime與黃志強聯繫欲購買毒品後，前往黃志強上開住處，黃志強旋於左列時間交付混合第三級毒品咖啡包1包予陳傑揚，並收取300元完成交易。 ①證人陳傑揚於警詢、偵訊之證述（見他1964卷第102頁反面至103頁反面、120頁） ②被告於警詢、偵訊、原審、本院準備程序及審理之供述（見偵8139卷第12、120頁、原審64卷第83至84、189頁、本院卷第84、139頁） ③蒐證照片（見偵8918卷第79頁、偵8139卷第21頁反面） 黃志強犯販賣第三級毒品而混合二種以上之毒品罪，處有期徒刑壹年拾月。 扣案如附表二編號1所示之物沒收；未扣案之犯罪所得新臺幣參佰元沒收，於全部或一部不能沒收或不宜執行沒收時，追徵其價額。 起訴書附表編號9 9 陳傑揚 110年7月20日17時38分許 陳傑揚於110年7月20日17時許，以Facetime與黃志強聯繫欲購買毒品後，前往黃志強上開住處，黃志強旋於左列時間交付混合第三級毒品咖啡包2包予陳傑揚，並收取600元完成交易。 ①證人陳傑揚於警詢、偵訊之證述（見他1964卷第102至103頁反面、120頁、他914卷第13頁） ②被告於偵訊、原審、本院準備程序及審理之供述（見偵8139卷第120頁、原審64卷第83至84、189頁、本院卷第84、139頁） ③蒐證照片（見偵8918卷第48頁及反面、79頁反面至80頁） 黃志強犯販賣第三級毒品而混合二種以上之毒品罪，處有期徒刑壹年拾月。 扣案如附表二編號1、2所示之物均沒收；未扣案之犯罪所得新臺幣陸佰元沒收，於全部或一部不能沒收或不宜執行沒收時，追徵其價額。 起訴書附表編號10 10 佘紘民 110年7月12日17時47分許 佘紘民於110年7月12日17時47許前，以Facetime與黃志強聯繫欲購買毒品後，前往黃志強上開住處，黃志強旋於左列時間交付混合第三級毒品咖啡包2包予佘紘民，並收取600元完成交易。 ①證人佘紘民於警詢、偵訊之證述（見他1964卷第56頁及反面、70頁） ②被告於警詢、偵訊、原審、本院準備程序及審理之供述（見偵8139卷第11頁反面、120頁、原審64卷第83至84、189頁、本院卷第84、139頁） ③蒐證照片（見偵8918卷第102頁、偵8139卷第20頁）。 黃志強犯販賣第三級毒品而混合二種以上之毒品罪，處有期徒刑壹年拾月。 扣案如附表二編號1所示之物沒收；未扣案之犯罪所得新臺幣陸佰元沒收，於全部或一部不能沒收或不宜執行沒收時，追徵其價額。 起訴書附表編號14 11 佘紘民 110年7月15日8時23分許 佘紘民於110年7月15日8時23分許前，以Facetime與黃志強聯繫欲購買毒品後，前往黃志強上開住處，黃志強旋於左列時間交付混合第三級毒品咖啡包2包予佘紘民，並收取600元完成交易。 ①證人佘紘民於警詢、偵訊之證述（見他1964卷第56頁及反面、70頁） ②被告於警詢、偵訊、原審、本院準備程序及審理之供述（見偵8139卷第12、120頁、原審64卷第83至84、189頁、本院卷第84、139頁） ③蒐證照片（見偵8918卷第101頁、偵8139卷第22頁反面） 黃志強犯販賣第三級毒品而混合二種以上之毒品罪，處有期徒刑壹年拾月。 扣案如附表二編號1所示之物沒收；未扣案之犯罪所得新臺幣陸佰元沒收，於全部或一部不能沒收或不宜執行沒收時，追徵其價額。 起訴書附表編號15 12 謝志穎 110年7月13日11時6分許 謝志穎於110年7月13日11時6分許前，持用行動電話與黃志強聯繫欲購買毒品後，前往黃志強上開住處，黃志強旋於左列時間交付混合第三級毒品咖啡包1包予謝志穎，並收取300元完成交易。 ①證人謝志穎於警詢、偵訊之證述（見他1964卷第135、151頁反面） ②被告於警詢、原審、本院準備程序及審理之供述（見偵8139卷第12頁、原審64卷第83至84、189頁、本院卷第84、139頁） ③蒐證照片（見偵8918卷第115頁反面、他1964卷第140頁反面） ④謝志穎所騎乘車牌號碼000-000號機車之車號查詢機車車籍資料（見原審64卷第141頁） 黃志強犯販賣第三級毒品而混合二種以上之毒品罪，處有期徒刑壹年拾月。 扣案如附表二編號1所示之物沒收；未扣案之犯罪所得新臺幣參佰元沒收，於全部或一部不能沒收或不宜執行沒收時，追徵其價額。 111年度蒞追字第2號追加起訴書附表編號1 13 謝志穎 110年7月14日11時45分許 謝志穎於110年7月14日11時45分許前，持用行動電話與黃志強聯繫欲購買毒品後，前往左列地點，黃志強旋於左列時間交付混合第三級毒品咖啡包1包予謝志穎，並收取300元完成交易。 ①證人謝志穎於警詢、偵訊之證述（見他1964卷第135、151頁反面） ②被告於警詢、原審、本院準備程序及審理之供述（見偵8139卷第12頁、原審64卷第83至84、189頁、本院卷第84、139頁） ③蒐證照片（見偵8918卷第116頁、他1964卷第141頁） ④謝志穎所騎乘車牌號碼000-000號機車之車號查詢機車車籍資料（見原審64卷第141頁） 黃志強犯販賣第三級毒品而混合二種以上之毒品罪，處有期徒刑壹年拾月。 扣案如附表二編號1所示之物沒收；未扣案之犯罪所得新臺幣參佰元沒收，於全部或一部不能沒收或不宜執行沒收時，追徵其價額。 111年度蒞追字第2號追加起訴書附表編號2 14 陳信龍 110年7月17日4時13分許 陳信龍於110年7月17日4時13分許前，持用行動電話與黃志強聯繫欲購買毒品後，前往黃志強上開住處，黃志強旋於左列時間交付混合第三級毒品咖啡包3包予陳信龍，並收取1,000元完成交易。 ①證人陳信龍於警詢、偵訊之證述（見他1964卷第43頁及反面、53頁、偵8139卷第151頁） ②被告於偵訊、原審、本院準備程序及審理之供述（見偵8139卷第120、148頁反面、原審64卷第83至84、189頁、本院卷第84、139頁） ③蒐證照片（見原審64卷第49頁）。 黃志強犯販賣第三級毒品而混合二種以上之毒品罪，處有期徒刑壹年拾壹月。 扣案如附表二編號1所示之物沒收；未扣案之犯罪所得新臺幣壹仟元沒收，於全部或一部不能沒收或不宜執行沒收時，追徵其價額。 起訴書附表編號11 15 陳信龍 110年7月17日22時26分許 陳信龍於110年7月17日22時26分許前，持用行動電話與黃志強聯繫欲購買毒品後，前往黃志強上開住處，黃志強旋於左列時間交付混合第三級毒品咖啡包3包予陳信龍，並收取1,000元完成交易。 ①證人陳信龍於警詢、偵訊之證述（見他1964卷第43頁及反面、53頁、偵8139卷第151頁） ②被告於偵訊、原審、本院準備程序及審理之供述（見偵8139卷第120、148頁反面、原審64卷第83至84、189頁、本院卷第84、139頁） ③蒐證照片（見原審64卷第50頁） 黃志強犯販賣第三級毒品而混合二種以上之毒品罪，處有期徒刑壹年拾壹月。 扣案如附表二編號1所示之物沒收；未扣案之犯罪所得新臺幣壹仟元沒收，於全部或一部不能沒收或不宜執行沒收時，追徵其價額。 起訴書附表編號12 16 陳信龍 110年7月18日23時17分許 陳信龍於110年7月18日18時28分許前，持用行動電話與黃志強聯繫欲購買毒品後，前往黃志強上開住處，黃志強旋於左列時間交付混合第三級毒品咖啡包3包予陳信龍，並收取1,000元完成交易。 ①證人陳信龍於警詢、偵訊之證述（見他1964卷第43頁及反面、53頁、偵8139卷第151頁） ②被告於偵訊、原審、本院準備程序及審理之供述（見偵8139卷第120、148頁反面、原審64卷第83至84、189頁、本院卷第84、139頁） ③蒐證照片（見原審64卷第51頁） 黃志強犯販賣第三級毒品而混合二種以上之毒品罪，處有期徒刑壹年拾壹月。 扣案如附表二編號1所示之物沒收；未扣案之犯罪所得新臺幣壹仟元沒收，於全部或一部不能沒收或不宜執行沒收時，追徵其價額。 起訴書附表編號13 

附表二：
編號 名稱及數量 所有人/持有人 鑑定結果 備註 1 銀色iPhone 6 plus行動電話1支（IMEI碼：000000000000000號） 黃志強 無 桃園市政府警察局龍潭分局搜索扣押筆錄、扣押物品目錄表（見偵8139卷第32至33頁反面） 2 扣案毒品咖啡包150包 黃志強 ⒈送驗證物：毒品咖啡包150包，經鑑定單位即內政部警政署刑事警察局另分別予以編號1至150。 ⒉編號1至150：經檢視均為彩色外包裝，外觀型態均相似。 ⑴驗前總毛重1328.95公克（包裝總重約177.90公克），驗前總淨重約1151.05公克 ⑵隨機抽取編號108鑑定：   ①經檢視內含米色粉末。淨重8.18公克，取1.35公克鑑定用罄，餘6.83公克。 　②檢出第三級毒品「4-甲基甲基卡西酮」（4-methylmethcathinone、Mephedrone、4-MMC）、微量第三級毒品「硝甲西泮（硝甲氮平）」（Nimetazepam）、「甲基-N,N-二甲基卡西酮」（Methyl-N,N-Dimethylcathinone）、「3,4-亞甲基雙氧苯基乙基胺丁酮」（Eutylone）等成分。 　　【註：「微量」係為純度未達1%，故無法據以估算（總）純質淨重】 　③測得4-甲基甲基卡西酮純度約1%。 ⑶依據抽測純度值，推估編號1至150均含4-甲基甲基卡西酮之驗前總純質淨重約11.51公克。　　 ⒈桃園市政府警察局龍潭分局搜索扣押筆錄、扣押物品目錄表（見偵8139卷第32至33、34頁） ⒉內政部警政署刑事警察局110年11月2日刑鑑字第1100075847號鑑定書（見偵8139卷第154頁及反面）　 3 現金新臺幣54,900元。 王亭鈞 無 桃園市政府警察局龍潭分局搜索扣押筆錄、扣押物品目錄表（見偵8139卷第32至33頁反面）  4 金色iPhone 7行動電話1支（IMEI碼：000000000000000號）。 黃志強之子 無  5 黑色iPhone 11行動電話1支（含sim卡1張、IMEI碼：000000000000000號）。 王亭鈞 無  6 黑色SAMSUNG行動電話1支（IMEI碼：00000000000000000號）。 黃志強 無  7 藍色SAMSUNG行動電話1支（含SIM卡1張、IMEI碼：00000000000000000號）。 黃志強 無  8 銀色HTC行動電話1支（IMEI碼：000000000000000號） 黃志強之子 無  9 扣案之監視器主機1個（含電源線1條） 黃志強之母 無